臺灣桃園地方法院刑事判決
111年度審金訴字第358號
公  訴  人  臺灣桃園地方檢察署檢察官 
被      告  張哲瑋



                    （另案於法務部○○○○○○○○○○○執行中）
上列被告因詐欺等案件，經檢察官提起公訴（110年度少連偵字
第265號），被告於本院準備程序中，就被訴事實為有罪之陳述
，經本院告知簡式審判程序意旨，並聽取當事人之意見後，本院
合議庭裁定改依簡式審判程序審理，本院判決如下：
    主  文
乙○○犯三人以上共同詐欺取財罪，處有期徒刑壹年貳月。未扣案
之犯罪所得新臺幣貳仟元沒收，於全部或一部不能沒收或不宜執
行沒收時，追徵其價額。
    事實及理由
一、本件犯罪事實及證據，除犯罪事實欄一、第16行「將款項回
    繳詐欺集團」，更正為「將款項回繳詐欺集團成員張喻翔」
    ；證據部分補充「被告乙○○於本院準備程序及審理時之自白
    」外，其餘均引用檢察官起訴書之記載（詳如附件）。
二、論罪科刑：
  ㈠按洗錢防制法於民國105年12月28日修正公布，並於106年6月
    28日生效施行（下稱新法），新法第14條第1項之一般洗錢
    罪，祇須有第2條各款所示行為之一，而以第3條規定之特定
    犯罪作為聯結即為已足。另過去實務認為，行為人對犯特定
    犯罪所得之財物或利益作直接使用或消費之處分行為，或僅
    將自己犯罪所得財物交予其他共同正犯，祇屬犯罪後處分贓
    物之行為，非本條例所規範之洗錢行為，惟依新法規定，倘
    行為人意圖掩飾或隱匿特定犯罪所得來源，而將特定犯罪所
    得直接消費處分，甚或交予其他共同正犯予以隱匿，或由共
    同正犯以虛假交易外觀掩飾不法金流移動，即難認僅單純犯
    罪後處分贓物之行為，應仍構成新法第2條第1或2款之洗錢
    行為（最高法院108年度台上字第2057號、第2425號判決意
    旨參照）。查本案係詐欺集團成員向告訴人丙○○施用詐術後
    ，為隱匿其等詐欺所得去向，乃令擔任車手之被告乙○○前往
    苗栗縣鶴岡國中旁某處變電箱後方，拿取告訴人放置該處之
    款項，再由被告將前揭提領之詐欺贓款轉交予詐欺集團之上
    手張喻翔，渠等透過此種層轉之方式交付所詐得之款項，業
    已製造該等詐欺犯罪所得之金流斷點，使偵查人員偵辦不易
    ，致該等犯罪所得嗣後之流向不明，已達成隱匿犯罪所得之
    效果，揆諸上揭說明，本案被告所為已合於洗錢防制法第2
    條第2款所定隱匿特定犯罪所得之來源、去向之要件，自屬
    於新法所規範之洗錢行為無訛。
  ㈡核被告所為，係犯刑法第339條之4第1項第2款之三人以上共
    同詐欺取財罪、組織犯罪條例第3條第1項後段之參與犯罪組
    織罪及洗錢防制法第14條第1項之一般洗錢罪。被告就上開
    犯行，與張喻翔、「火箭」、林○隆及其所屬詐欺集團之其
    他真實姓名年籍不詳成員間，有犯意聯絡與行為分擔，應論
    以共同正犯。被告係以一行為同時觸犯上開3罪名，應依刑
    法第55條之規定，從一重論以三人以上共同詐欺取財罪。
  ㈢又按成年人與兒童或少年共同實施犯罪，而有加重其刑規定
    之適用者，固不以其明知共同實施犯罪之人為兒童或少年，
    即有確定故意為必要，但仍以其有與兒童或少年共同實施犯
    罪之不確定故意，亦即預見共同實施犯罪之人為兒童或少年
    ，且對於共同實施犯罪之人係兒童或少年，並不違背其本意
    者，始足當之（最高法院98年度台上字第7295號判決意旨參
    照）。經查，被告於本院準備程序時稱，他跟少年林○隆去
    苗栗收錢當時沒有認識很久，不知道他未滿18歲，是朋友介
    紹認識的，不知道他實際年紀等語，且卷內並無事證足認被
    告為本件犯行時，明知或可預見共犯林○隆係少年乙事，是
    依罪疑唯輕原則，本院就此，自應對被告為有利之認定，而
    難遽依兒童及少年福利與權益保障法第112條第1項前段規定
    對被告加重其刑，併此敘明。
  ㈣想像競合犯之處斷刑，本質上係「刑之合併」。其所謂從一
    重處斷，乃將想像競合犯組成之評價上數罪，合併為科刑一
    罪，其所對應之刑罰，亦合併其評價上數罪之數法定刑，而
    為一個處斷刑。易言之，想像競合犯侵害數法益者皆成立犯
    罪，論罪時必須輕、重罪併舉論述，同時宣告所犯各罪名，
    包括各罪有無加重、減免其刑之情形，亦應說明論列，量刑
    時併衡酌輕罪部分量刑事由，評價始為充足，然後依刑法第
    55條前段規定「從一重處斷」，非謂對於其餘各罪可置而不
    論。因此，法院決定處斷刑時，雖以其中最重罪名之法定刑
    ，做為裁量之準據，惟於裁量其輕重時，仍應將輕罪合併評
    價在內（最高法院108年度台上字第4405、4408號判決意旨
    參照）。洗錢防制法第16條第2項規定：「犯前2條之罪，在
    偵查或審判中自白者，減輕其刑。」。準此，被告於本院審
    理時就其將贓款交付不詳上游成員一節均自白不諱，於本院
    審理時亦坦認一般洗錢犯行，依上開規定原應減輕其刑，雖
    其一般洗錢罪屬想像競合犯其中之輕罪，惟本院於量刑時仍
    一併衡酌該部分減輕其刑事由，附此說明。
　㈤爰審酌被告竟不思以正途賺取金錢，明知現今社會詐欺犯罪
    橫行，對告訴人之財產及社會秩序產生重大侵害，竟參與詐
    騙集團擔任車手，以至指定地點拿取告訴人遭詐騙款項，並
    輾轉層遞予詐欺集團上手之方式，參與本件詐欺取財犯行，
    所為侵害他人財產法益，核屬不當，應予非難；惟念其犯後
    終坦承犯行，且其就洗錢犯行，於審理中自白，已符合相關
    自白減刑規定，並考量其犯罪之動機、目的、手段、參與之
    程度及告訴人所受損害之輕重，並考量其國中畢業之教育程
    度、家庭經濟狀況勉持等一切情狀，量處如主文所示之刑，
    以示懲儆。
  ㈥不予宣告強制工作之說明：
　　按犯第1項之罪者，應於刑之執行前，令入勞動場所，強制
    工作，其期間為3年，組織犯罪防制條例第3條第3項固有明
    文。惟上開規定就受處分人之人身自由所為限制，違反憲法
    比例原則及憲法明顯區隔原則之要求，與憲法第8條保障人
    身自由之意旨不符，應自本解釋公布之日起失其效力，業經
    司法院大法官釋字第812號解釋在案。則就參與犯罪組織者
    ，得於刑之執行前，令入勞動場所，強制工作之規定，既經
    司法院大法官認定有違憲之情事，且自解釋公布之日起失其
    效力，本案自無從對被告宣告強制工作，附此敘明。
三、沒收：
　㈠按犯罪所得，屬於犯罪行為人者，沒收之。但有特別規定者
    ，依其規定；前二項之沒收，於全部或一部不能沒收或不宜
    執行沒收時，追徵其價額；刑法第38條之1條第1項、第3項
    分別定有明文。查被告於本院準備程序時稱獲取之報酬為新
    臺幣2,000元，既未扣案，復未返還予告訴人，爰依上揭規
    定予以宣告沒收，並於全部或一部不能沒收或不宜執行沒收
    時，追徵其價額。
　㈡次按犯洗錢防制法第14條之罪，其所移轉、變更、掩飾、隱
    匿、收受、取得、持有、使用之財物或財產上利益，沒收之
    ，同法第18條第1項前段固定有明文。然查本案未經扣案之
    詐欺贓款，固為被告掩飾、隱匿之財物，惟依被告所供陳之
    情節，該贓款其已繳回該詐欺集團，非屬於其所有，亦非在
    其實際掌控中，是倘依上開規定諭知被告應就其所隱匿之財
    務宣告沒收，實屬過苛，爰不依上開規定宣告沒收，亦附此
    敘明。
據上論斷，應依刑事訴訟法第273條之1第1項、第299條第1項前
段、第310條之2、第454條第2項，判決如主文。
本案經檢察官甲○○提起公訴，檢察官林欣怡到庭執行職務。
中　　華　　民　　國　　111 　年　10 　　月　　 7　　日
                   刑事審查庭     法　官　林慈雁
以上正本證明與原本無異。
如不服本判決應於收受判決後20日內向本院提出上訴書狀，並應
敘述具體理由。其未敘述上訴理由者，應於上訴期間屆滿後20日
內向本院補提理由書(均須按他造當事人之人數附繕本)「切勿逕
送上級法院」。
                                  書記官　吳秉翰
中　　華　　民　　國　　111 　年　　10　　月　　11　　日
附錄本案論罪科刑法條：
中華民國刑法第339條之4
犯第339條詐欺罪而有下列情形之一者，處1年以上7年以下有期
徒刑，得併科1百萬元以下罰金：
一、冒用政府機關或公務員名義犯之。
二、三人以上共同犯之。
三、以廣播電視、電子通訊、網際網路或其他媒體等傳播工具，
    對公眾散布而犯之。
前項之未遂犯罰之。

洗錢防制法第14條
有第二條各款所列洗錢行為者，處7年以下有期徒刑，併科新臺
幣5百萬元以下罰金。
前項之未遂犯罰之。
前二項情形，不得科以超過其特定犯罪所定最重本刑之刑。

組織犯罪防制條例第3條
發起、主持、操縱或指揮犯罪組織者，處3年以上10年以下有期
徒刑，得併科新臺幣1億元以下罰金；參與者，處6月以上5年以
下有期徒刑，得併科新臺幣1千萬元以下罰金。但參與情節輕微
者，得減輕或免除其刑。
具公務員或經選舉產生之公職人員之身分，犯前項之罪者，加重
其刑至二分之一。
犯第1項之罪者，應於刑之執行前，令入勞動場所，強制工作，
其期間為3年。
前項之強制工作，準用刑法第90條第2項但書、第3項及第98條第
2項、第3項規定。
以言語、舉動、文字或其他方法，明示或暗示其為犯罪組織之成
員，或與犯罪組織或其成員有關聯，而要求他人為下列行為之一
者，處3年以下有期徒刑，得併科新臺幣3百萬元以下罰金：
一、出售財產、商業組織之出資或股份或放棄經營權。
二、配合辦理都市更新重建之處理程序。
三、購買商品或支付勞務報酬。
四、履行債務或接受債務協商之內容。
前項犯罪組織，不以現存者為必要。
以第5項之行為，使人行無義務之事或妨害其行使權利者，亦同
。
第5項、第7項之未遂犯罰之。

附件：
臺灣桃園地方檢察署檢察官起訴書
                                  110年度少連偵字第265號
　　被　　　告　乙○○　男　19歲（民國00年0月00日生）
　　　　　　　　　　　　住○○市○○區○○街00巷0○0號3   樓
　　　　　　　　　　　　國民身分證統一編號：Z000000000號
上列被告因詐欺等案件，業經偵查終結，認應提起公訴，茲將犯
罪事實及證據並所犯法條分敘如下：
　　　　犯罪事實
一、乙○○於民國109年9月21日前某時，與少年林○○（92年11月生
    ，真實資料詳卷，所涉詐欺等非行，經警移送臺灣桃園地方
    法院少年法庭調查審理），共同加入真實姓名年籍不詳、FACE
    TIME暱稱「火箭」之成年男子（下稱「火箭」）所組成具有
    持續性、牟利性、結構性之詐欺集團犯罪組織，擔任取款車
    手工作。乙○○加入詐欺集團後，即與「火箭」、林○○及其他
    詐欺集團不詳成員，共同意圖為自己不法之所有，基於3人以
    上共同犯詐欺取財、洗錢之犯意聯絡，由該詐欺集團不詳成員
    先於109年9月21日9時許，以電話聯繫丙○○，並對丙○○誆稱
    其子因擔任保人發生債務糾紛，如不付款償還保證債務，將
    對其子不利等語，致丙○○陷於錯誤，前往金融機構提領現金
    新臺幣（下同）10萬元後，依指示將前開款項放置在苗栗縣
    鶴岡國中旁某處變電箱後方，乙○○、林○○再依「火箭」之指
    示，共同前往苗栗，並由乙○○出面拿取丙○○放置在前開位置
    之10萬元款項，得手後返回桃園市八德區興仁夜市一帶，將
    款項回繳詐欺集團，使前開丙○○遭詐騙之款項去向不明，無
    從追查，乙○○與林○○則分別獲得2,000元、1,000元之報酬。
    嗣因丙○○察覺受騙，報警處理，經警調閱沿途監視器錄影畫
    面，始悉前情。
二、案經丙○○訴由桃園市政府警察局中壢分局報告偵辦。
　　　　證據並所犯法條
一、證據清單及待證事實：
編號 證據名稱 待證事實 1 被告乙○○於警詢及偵查中之自白 證明被告與證人即少年林○○共同加入「火箭」所組成詐欺集團，擔任取款車手工作，並於上開時、地，拿取證人丙○○因遭詐騙而交付之10萬元現金，得手後返回桃園回繳與詐欺集團，被告並因此獲得2,000元報酬之事實。 2 證人即告訴人丙○○於警詢中之證詞 證明證人丙○○因遭詐騙，而將現金10萬元放置在苗栗縣鶴岡國中旁某處變電箱後方之事實。 3 證人即少年林○○於警詢及偵查中之證詞 證明被告與證人即少年林○○共同加入「火箭」所組成詐欺集團，擔任取款車手工作，並於上開時、地，拿取證人丙○○因遭詐騙而交付之10萬元現金，得手後返回桃園回繳與詐欺集團，被告並因此獲得2,000元報酬之事實。 4 苗栗縣鶴岡國中周遭監視器錄影畫面擷圖7張 證明被告與證人林○○於上開時、地，拿取證人丙○○因遭詐騙而交付之10萬元現金之事實。 
二、核被告乙○○所為，係犯組織犯罪防制條例第3條第1項後段之
    參與犯罪組織、刑法第339條之4第1項第2款之3人以上共同
    犯詐欺取財、洗錢防制法第2條、第14條第1項之洗錢等罪嫌
    。被告與少年林○○、「火箭」及該詐欺集團所屬成員間，就
    上開犯嫌，有犯意聯絡與行為分擔，請論以共同正犯。被告
    以一行為同時觸犯上開各罪名，請依刑法第55條規定，從一
    重論以加重詐欺取財罪嫌。被告於行為時為成年人，與少年
    林○○共同實施犯罪，請依兒童及少年福利與權益保障法第11
    2條第1項前段規定，加重其刑。被告因上開犯罪所領得之報
    酬2,000元，為其犯罪所得，請依刑法第38條之1第1項、第3
    項之規定宣告沒收；如全部或一部不能沒收時，追徵其價額
    。
三、依刑事訴訟法第251條第1項提起公訴。
　　此　致
臺灣桃園地方法院
中　　華　　民　　國　  111 　年　　3 　　月　　15　　日
　　　　　　　　　　　　　　　檢　察　官　甲○○
本件證明與原本無異
中　　華　　民　　國　  111   年　  3     月　　27    日
                              書  記  官  林  耘 
附錄本案所犯法條：
組織犯罪防制條例第3條
發起、主持、操縱或指揮犯罪組織者，處3年以上10年以下有期
徒刑，得併科新臺幣1億元以下罰金；參與者，處6月以上5年以
下有期徒刑，得併科新臺幣1千萬元以下罰金。但參與情節輕微
者，得減輕或免除其刑。
具公務員或經選舉產生之公職人員之身分，犯前項之罪者，加重
其刑至二分之一。
犯第1項之罪者，應於刑之執行前，令入勞動場所，強制工作，
其期間為3年。
前項之強制工作，準用刑法第90條第2項但書、第3項及第98條第
2項、第3項規定。
以言語、舉動、文字或其他方法，明示或暗示其為犯罪組織之成
員，或與犯罪組織或其成員有關聯，而要求他人為下列行為之一
者，處3年以下有期徒刑，得併科新臺幣3百萬元以下罰金：
一、出售財產、商業組織之出資或股份或放棄經營權。
二、配合辦理都市更新重建之處理程序。
三、購買商品或支付勞務報酬。
四、履行債務或接受債務協商之內容。
前項犯罪組織，不以現存者為必要。
以第5項之行為，使人行無義務之事或妨害其行使權利者，亦同
。
第5項、第7項之未遂犯罰之。
中華民國刑法第339條之4
犯第339條詐欺罪而有下列情形之一者，處1年以上7年以下有期
徒刑，得併科1百萬元以下罰金：
一、冒用政府機關或公務員名義犯之。
二、三人以上共同犯之。
三、以廣播電視、電子通訊、網際網路或其他媒體等傳播工具，
    對公眾散布而犯之。
前項之未遂犯罰之。
洗錢防制法第2條
本法所稱洗錢，指下列行為：
一、意圖掩飾或隱匿特定犯罪所得來源，或使他人逃避刑事追訴
    ，而移轉或變更特定犯罪所得。
二、掩飾或隱匿特定犯罪所得之本質、來源、去向、所在、所有
    權、處分權或其他權益者。
三、收受、持有或使用他人之特定犯罪所得。
洗錢防制法第14條
有第二條各款所列洗錢行為者，處7年以下有期徒刑，併科新臺
幣5百萬元以下罰金。
前項之未遂犯罰之。
前二項情形，不得科以超過其特定犯罪所定最重本刑之刑。